【裁判字號】    90,易,1695
【裁判日期】    900619
【裁判案由】    傷害等
【裁判全文】
臺灣高雄地方法院刑事判決                          九十年度易字第一六九五號
    公  訴  人  臺灣高雄地方法院檢察署檢察官
    被      告  乙○○
右列被告因傷害等案件，經檢察官提起公訴（九十年度偵字第四一七八號），本院判
決如左：
    主  文
乙○○共同以強暴使人行無義務之事，處拘役伍拾日，如易科罰金，以參佰元折算壹
日，緩刑貳年 。
    事  實
一、乙○○於民國八十九年十一月十七日十六時許，由綽號「鐵人」之不詳姓名成年
    男子陪同，至陳家添所經營位於高雄縣燕巢鄉○○路弘安汽車保養廠更換機油時
    ，巧遇曾向其借貸及曾任職於其經營之電玩店時有帳目糾紛之甲○○在該保養廠
    內幫忙修理汽車，乃向甲○○催討前開款項，因見甲○○態度不佳，竟與綽號「
    鐵人」之人基於犯意之聯絡，共同毆打甲○○致受有頭部外傷（傷害部分業據甲
    ○○於審理中撤回告訴），並強迫甲○○簽立面額新台幣（下同）七萬元之本票
    一紙以扺償債務，甲○○因畏懼續受毆打，乃簽發同額本票一紙交由乙○○收執
    ，而以此強暴手段使甲○○行無義務之事。
二、案經甲○○訴由高雄縣警察局岡山分局移送臺灣高雄地方法院檢察署檢察官偵查
    起訴。
    理  由
一、訊據被告乙○○固坦認於前揭時地要告訴人甲○○簽發面額七萬元之本票一紙予
    以收執及告訴人遭綽號「鐵人」之不詳姓名成年男子毆傷等事實不諱，惟矢口否
    認有共同傷害及強制罪等犯行，辯稱：是綽號「鐵人」之人打的，因當時告訴人
    口氣很不好，鐵人說你欠人家錢口氣還這麼大聲，所以他們二人就打起來了。當
    時他們二人扭打在地上，我及保養廠老闆都在一旁叫他們不要打。我沒有打他，
    他簽七萬元本票給我並不是因為我強迫他簽的，是因之前告訴人有欠我錢及之前
    他在我電玩店做假帳的總金額云云。然查，被告如何於前揭時地夥同綽號「鐵人
    」之人共同以毆打告訴人之強暴手段，使告訴人在暴力下簽立上開本票一紙行無
    義務之事等節，業據告訴人甲○○指訴綦詳，並經證人即弘安汽車保養廠老闆陳
    家添於偵查中證稱：「被告用手打告訴人，後來曹某跑進來，鐵人就拿起東西要
    打告訴人，我叫他不要在我工廠內打，我確實有看到被告毆打告訴人，在我工廠
    停車場打的，旁邊種田者有看到，被告有打告訴人的頭、身體，並叫他簽本票」
    等語明確；而告訴人甲○○因此受有上開傷害等情，復有劉光雄醫院出具之診斷
    證明書一紙附卷可稽，且該紙診斷書上所載之傷勢亦與告訴人及證人之陳述互核
    一致；再者告訴人係在遭被告與綽號「鐵人」之共同毆打後，隨即在同一地點依
    被告之指示簽發本票交被告收執，而欠債還錢固為常理，惟債務人得以任何方式
    償債，非必當場簽發本票交債權人收執為其義務乃屬當然，是足認被告確有以傷
    害之強暴手段迫使告訴人簽發本票而行無義務之事實甚明，被告前開所辯，顯屬
    卸責之詞，不足採信。本件事證已明，被告犯行堪予認定。
二、核被告所為，係犯刑法第三百零四條第一項以強暴使人行無義務之罪。被告與綽
    號「鐵人」之不詳姓名成年男子間有犯意聯絡及行為分擔，為共同正犯。爰審酌
    被告尚無重大不良素行，及其犯罪之動機、所用之手段，告訴人之傷勢尚屬輕微
    ，且已撤回傷害之告訴，並表示原諒不予追究之意等一切情狀，量處如主文所示
    之刑，並諭知易科罰金折算之標準，以資懲儆。又刑法第四十一條業已於九十年
    一月十日修正公布，並於九十年一月十二日生效，依其修正內容為犯最重本刑為
    五年以下有期徒刑以下之刑之罪，而受六個月以下有期徒刑或拘役之宣告，因身
    體、教育、職業、家庭之關係或其他正當事由，執行顯有困難者，得以一元以上
    三元以下折算一日，得易科罰金；另易科罰金之事項應依新法即裁判時之法律而
    無刑法第二條第一項但書之適用，亦經最高法院二十四年七月總會決議在案，是
    就被告宣告之刑仍依新法併以諭知易科罰金之折算標準，附此敘明。又查被告前
    未曾受有期徒刑以上刑之宣告，有臺灣高等法院被告全國前案紀錄表一紙在卷可
    稽，因一時失慮，致罹刑章，經此偵審程序及刑之宣告，應知所警惕而無再犯之
    虞，本院因認所宣告之刑以暫不執行為適當，併予宣告緩刑二年，用啟自新。
三、公訴意旨另以被告乙○○於右揭時、地與綽號「鐵人」之不詳姓名成年男子共同
    毆打告訴人甲○○成傷之行為，亦涉刑法第二百七十七條第一項之普通傷害罪嫌
    等情。按刑法第二百七十七條第一項之普通傷害罪，依同法第二百八十七條前段
    規定須告訴乃論；又告訴乃論之罪，告訴人於第一審辯論終結前，得撤回其告訴
    ，告訴經撤回者，法院應諭知不受理判決，刑事訴訟法第二百三十八條第一項、
    第三百零三條第三款定有明文。本件告訴人甲○○業於本院審理中，當庭撤回傷
    害部分之告訴在卷，是依首開規定，本應諭知被告此部分不受理之判決，惟公訴
    意旨既認被告此部分犯罪與前開論罪科刑部分有牽連犯之裁判上一罪關係，爰不
    另為不受理判決之諭知，併此敘明。
據上論斷，應依刑事訴訟法第二百九十九條第一項前段、刑法第二條第一項前段、第
二十八條、第三百零四條第一項、第四十一條第一項、第七十四條第一款，罰金罰鍰
提高標準條例第一條前段、第二條，判決如主文。
中      華      民      國     九十     年      六      月    十九      日
                                  臺灣高雄地方法院刑事第三庭
                                      法    官  柯彩燕
右正本證明與原本無異。
如不服本判決，應於判決送達後十日內，向本院提出上訴狀。
                                書記官    楊真芬
中    華    民    國      九十      年      六      月      十九      日


司法院資訊處製作；財團法人民間司法改革基金會備份。
